【裁判字號】    95,交聲,992
【裁判日期】    951229
【裁判案由】    違反道路交通管理處罰條例聲明異議
【裁判全文】
臺灣臺北地方法院交通事件裁定         95年度交聲字第992號
原處分機關  臺北市交通事件裁決所
受處分人    甲○○
上列受處分人因違反道路交通管理處罰條例案件，對於臺北市交
通事件裁決所中華民國95年9月26日所為之處分（原處分案號：
北市裁二字第裁22-AEV063158號），聲明異議，本院裁定如下：
    主    文
異議駁回。
    理    由
一、按「車輛：指在道路上以原動機行駛之汽車（包括機器腳踏
    車）或以人力、獸力行駛之車輛」、「汽車駕駛人，行經有
    燈光號誌管制之交岔路口闖紅燈者，處新臺幣一千八百元以
    上五千四百元以下罰鍰。」、「汽車駕駛人有道路交通管理
    處罰條例第五十三條情形者，除依原條款處罰鍰外，並予記
    違規點數三點」，道路交通管理處罰條例第三條第八款、第
    五十三條第一項、六十三條第一項第三款分別定有明文。再
    按「行為人有道路交通管理處罰條例之情形者，應填製舉發
    違反道路交通管理事件通知單（以下簡稱通知單），並於被
    通知人欄予以勾記，其通知聯依下列規定辦理：一、當場舉
    發者，應填記駕駛人或行為人姓名、性別、出生年月日、地
    址、身分證統一編號及車主姓名、地址、車牌號碼、車輛種
    類。被查獲之駕駛人或行為人為受處分人時，應於填記通知
    單後將通知聯交付該駕駛人或行為人簽名或蓋章收受之；拒
    絕簽章者，仍應將通知聯交付該駕駛人或行為人收受，並記
    明其事由及交付之時間；拒絕收受者，應告知其應到案時間
    及處所，並記明事由與告知事項，視為已收受，違反道路交
    通管理事件統一裁罰基準及處理細則第十一條第一項第一款
    亦定有明文。
二、本件異議人即受處分人甲○○於民國九十五年八月九日二十
    一時五十分許，騎乘車號 BJC—九三一號重型機車，行經桂
    林路底有燈光號誌管制之交岔路口闖紅燈，為臺北市政府警
    察局萬華分局華江派出所警員乙○○攔停當場舉發，因異議
    人拒絕簽收，依法視為異議人已收受該舉發違規通知單，嗣
    異議人於應到案日即九十五年八月二十四日前陳述意見，原
    處分機關經查證後，認異議人確有上揭違規行為，於九十五
    年九月二十六日依道路交通管理處罰條例第五十三條第一項
    、六十三條第一項第三款之規定裁處異議人罰鍰新臺幣（下
    同）一千八百元，並記違規點數三點，異議人於九十五年九
    月二十六日收受裁決書，並於九十五年十月十四日聲明異議
    ，未逾越法定不變期間，合先敘明。
三、聲明異議意旨略以：異議人雖有於上開時地，駕駛上開車號
    重型機車之事實，惟伊已騎乘機車於堤外道路，卻突遭警攔
    停舉發闖紅燈違規，伊詢問值勤員警應如何保障自身權利，
    卻被告知嗣後必須由異議人自行申訴，伊對此種不合理之方
    式與機制表示不服，為此聲明異議，請求撤銷原處分云云。
四、異議人對於上揭時地，騎乘車號 BJC—九三一重型機車之事
    實並不否認，惟辯稱伊並沒有違規行為，且對值勤員警非於
    現場執行勤務，亦未能使其當場申訴，因無法於事後蒐集有
    利於己之證據，而遭原處分機關裁處一千八百元之罰鍰，認
    為顯不合理。經查：
(一)證人即舉發本件違規事實之臺北市政府警察局萬華分局華江
    派出所警員乙○○於本院具結證稱：「舉發當天，二十一點
    到二十三點我們進行巡邏勤務，大約在二十一點五十分左右
    ，我跟替代役男巡邏，巡邏之後，我們在桂林路水門口車陣
    後面等紅綠燈，我們這邊綠燈，桂林路水門的紅綠燈是四段
    式變換，所以我們這邊綠燈時，那邊是紅燈，所以當時我有
    示意受處分人停下，我們是從西往東行走，受處分人是由東
    往西行走，大約十一點二十分，我們看到受處分人從對向過
    來，當時只有他一台車從對向車過來，對向當時還有其他車
    停在那裡等綠燈，我示意他停下，他可能在想心事，所以就
    沒有停下，我就掉頭追他，在提外便道將他攔下…我確定受
    處分人有闖紅燈，我還有跟替代役男說，替代役男也說有。
    」（見本院訊問筆錄第二、三頁），證人乙○○證述舉發過
    程詳盡，並表示異議人違規之際已示意其停車接受稽查，然
    異議人並未依其指揮停車受檢，經證人追趕至堤外便道始將
    異議人攔停，並非如異議人所稱值勤員警於非現場發現違規
    行為及執行職務。又證人乙○○證稱：「那裡四段式變化，
    第一段是由南往北，第二段是南往北，北往南雙向通行，第
    三段是由東往西，第四段是西往東。受處分人是在第三段變
    化時違規，那時由西往東綠燈，另一個方向東往西是紅燈，
    不會有同時綠燈的情況。」（同前筆錄第二頁）此有卷附現
    場號誌變化照片可佐（見本院卷），是證人前開證詞應為可
    採，此外，證人供稱當時對向只有異議人一部車過來，騎車
    速度沒有很快等詞，復顯見舉發過程並無無法確認違規之模
    糊情況，再綜觀全卷相關事證亦無證據可證證人乙○○有誤
    認上開違規事實，自不得以證人乙○○為舉發異議人上開違
    規行為之警員，即認其證詞未為足採；又交通警察掣單舉發
    違反道路交通管理處罰條例所列之違規事實，本質上為行政
    處分，係公務員基於職務上之權力，依法就特定之具體事件
    所為之具公法上效果之單方行政行為，基於公務員為公法上
    行為具有公信力之原則，該行政行為當可被推定為真正，據
    以處分之事實認定亦可推認係正確無誤，蓋公務員一切行政
    行為如均需預留證據以證其實，則國家行政勢必窒礙難行，
    據此，刑事訴訟法關於犯罪事實證據之規定如與屬行政秩序
    罰之交通違規裁罰本質不合，即不在準用之列，則執勤員警
    本其維護交通秩序、安全職責所為之舉發，自應受到合法、
    正確之推定，是認異議人確有行經有燈光號誌管制之交岔路
    口闖紅燈之違規行為。
(二)異議人另稱對值勤員警未能使其當場申訴，因無法於事後蒐
    集有利於己之證據，而遭原處分機關裁處一千八百元之罰鍰
    等語。按道路交通管理處罰條例第九條第一項規定，受處罰
    人接獲違反道路交通管理事件通知單後，不服舉發事實者，
    應於十五日內，向處罰機關陳述意見。是異議人不服舉發事
    實依法應向處罰機關即原處分機關陳述意見，而非向值勤員
    警表示不服，且證人乙○○於本院證稱：「我跟他說你闖紅
    燈，他說沒有，我就帶他到違規地點進行講解，他執意說他
    沒有闖紅燈，我說如果不服，可以申訴。」（同上開訊問筆
    錄第二頁），亦足認證人乙○○已盡行政告知義務等情。異
    議人因前揭違規行為，經警員當場攔停製單舉發並告知救濟
    程序，揆諸前揭道路交通管理處罰條例第九條第一項規定，
    異議人自應依上開規定向原處分機關陳述意見，是異議人上
    開辯解，乃事後卸責之詞，顯不足採。
(三)綜上，異議人前揭違規事實洵堪認定，異議人空言否認有違
    規行為，要無可採，本件事證明確，應依法處罰。
五、本件異議人於上開時、地，有行經有燈光號誌管制之交岔路
    口闖紅燈之違規事實應堪認定，原處分機關依道路交通管理
    處罰條例第五十三條第一項、六十三條第一項第三款及違反
    道路交通管理事件統一裁罰基準及處理細則第四十三條等規
    定，裁處異議人罰鍰一千八百元並記違規點數三點，於法核
    無違誤。異議人聲明異議，指摘原處分不當，為無理由，應
    予駁回。
據上論斷，應依道路交通案件處理辦法第十九條，裁定如主文。
中    華    民    國    95    年    12    月    29    日
                  交通法庭  法  官  李宜娟
以上正本證明與原本無異。
如不服本裁定，應於送達後5日內向本院提出抗告狀。
                            書記官  游秀珠
中    華    民    國    96    年    1     月    11    日


司法院資訊處製作；財團法人民間司法改革基金會備份。
